【裁判字號】    99,上訴,113
【裁判日期】    990528
【裁判案由】    違反毒品危害防制條例
【裁判全文】
臺灣高等法院花蓮分院刑事判決         99年度上訴字第113號
上  訴  人
即  被  告  甲○○
上列上訴人因違反毒品危害防制條例案件，不服臺灣花蓮地方法
院99年度訴字第49號中華民國99年4月30日第一審判決（起訴案
號：臺灣花蓮地方法院檢察署98年度毒偵字第438號），提起上
訴，本院判決如下：
    主  文
上訴駁回。
    理  由
一、按不服地方法院之第一審判決而上訴者，應向管轄第二審之
    高等法院為之。上訴書狀應敘述具體理由。上訴書狀未敘述
    上訴理由者，應於上訴期間屆滿後20日內補提理由書於原審
    法院，逾期未補提者，原審法院應定期間先命補正。第二審
    法院認為上訴書狀未敘述理由或上訴有第362條前段之情形
    者，應以判決駁回之。但其情形可以補正而未經原審法院命
    其補正者，審判長應定期間先命補正。刑事訴訟法第361條
    、第367條，分別定有明文。所謂不服第一審判決之具體理
    由，必係依據卷內既有訴訟資料或提出新事證，指摘或表明
    第一審判決有何採證認事、用法或量刑等足以影響判決本旨
    之不當或違法，而構成應予撤銷之具體事由，始克當之（例
    如：依憑證據法則具體指出所採證據何以不具證據能力，或
    依憑卷證資料，明確指出所為證據證明力之判斷如何違背經
    驗、論理法則）；倘僅泛言原判決認定事實錯誤、違背法令
    、量刑失之過重或輕縱，而未依上揭意旨指出具體事由，或
    形式上雖已指出具體事由，然該事由縱使屬實，亦不足以認
    為原判決有何不當或違法者（例如：對不具有調查必要性之
    證據，法院未依聲請調查亦未說明理由，或援用證據不當，
    但除去該證據仍應為同一事實之認定），皆難謂係具體理由
    ，俾與第二審上訴制度旨在請求第二審法院撤銷、變更第一
    審不當或違法之判決，以實現個案救濟之立法目的相契合，
    並節制濫行上訴（最高法院97年度台上字第892號判決參照
    ）。是以上訴人之上訴書狀或補提之上訴理由書，雖有敘述
    上訴理由，惟並未具體敘述第一審判決有上述違法、不當情
    形，即與未敘述具體理由無異，其所為上訴，即不符合上訴
    之法定要件。
二、本件上訴人即被告甲○○不服原審判決，於99年5月12日合
    法提起上訴，形式上雖提出上訴書狀敘述上訴理由，其理由
    略以：毒品危害防制條例第17條第2項規定坦承自白犯罪可
    減輕其刑，被告於一審自白坦承吸毒行為，態度良好，是否
    可依上開規定對被告適度減輕其刑；又刑之量定為求個案之
    妥當性，應依刑法第57條規定審酌行為人及其行為等一切情
    狀為整體之評價，並應顧及比例原則，使罪刑均衡，輕重得
    宜，而被告犯罪後自白，深有悔意，容有可憫恕之處，應依
    比例原則予以適當之判決。且被告所犯吸食毒品案前後共有
    5件，依一罪一罰累計後刑期未免苛重，有違視毒品犯為病
    患之見解，請給予洗心向善之機會等語。
三、經查，被告對於其於原審判決所認定之時間地點施用第一級
    、第二級毒品之犯行，已經坦承不諱，其所排放尿液經檢驗
    結果亦呈嗎啡及安非他命類陽性反應，有慈濟大學用藥物檢
    驗中心檢驗總表在卷可按，其犯行甚為明確。而被告素行不
    佳，自82年間起至今，因肅清煙毒條例、麻醉藥品管理條例
    、毒品危害防制條例等案件多次進出監所，前科累累，有臺
    灣高等法院被告前案紀錄表在卷可按，原審斟酌被告觀察、
    勒戒及戒治之成效不佳，且對毒品依賴之程度甚深及其犯罪
    後坦承犯行，態度良好等一切情狀，量處被告有期徒刑11月
    ，已就被告上訴意旨所指之量刑事由，一一加以審酌，並無
    不當。況且犯毒品危害防制條例第10條第1項之施用第一級
    毒品罪者，最重可判處有期徒刑5年，犯同條第2項之施用第
    二級毒品罪者，最重可判處有期徒刑3年，原審就被告之犯
    行量處有期徒刑11月，並無過重或違反比例原則之情形。又
    毒品危害防制條例第17條第2項規定：「犯第四條至第八條
    之罪於偵查及審判中均自白者，減輕其刑。」故犯同條例第
    10條之施用第一級或第二級毒品罪者，並不適用上開減輕其
    刑之規定，上訴意旨容有誤會。此外，上訴人亦未提出新事
    證，指摘或表明第一審判決有何採證認事，足以影響判決本
    旨之不當或違法，而構成應予撤銷之具體事由。故依前開最
    高法院判決意旨，上訴人前揭上訴理由自非屬得上訴第二審
    之具體理由。從而，揆諸上開說明，本件上訴不合法律上之
    程式，且無從命補正，應予駁回，並不經言詞辯論為之。
四、依刑事訴訟法第367條前段、第372條，判決如主文。
中    華    民    國    99    年    5     月    28    日
                  刑事庭審判長法  官  何方興
                              法  官  許仕楓
                              法  官  林碧玲
以上正本證明與原本無異。
如不服本判決，應於收受送達後10日內向本院提出上訴書狀，其
未敘述理由者，並得於提起上訴狀後10日內向本院補提理由書（
均須按他造當事人之人數附繕本）「切勿逕送上級法院」。
告訴人或被害人如對於本判決不服者，應具備理由請求檢察官上
訴，其上訴期間之計算係以檢察官收受判決正本之日期為準。
中    華    民    國    99    年    5     月    28    日
                              書記官  李閔華

司法院資訊處製作；財團法人民間司法改革基金會備份。
